【裁判字號】    89,上,343
【裁判日期】    900629
【裁判案由】    繼承債務
【裁判全文】
臺灣高等法院高雄分院民事判決  八十九年度上字第三四三號
      上  訴  人  戊○○
      法定代理人  甲○○
      被  上訴人  新竹國際商業銀行股份有限公司
      法定代理人  丁○○
      訴訟代理人  乙○○
 ?
                  丙○○
右當事人間繼承債務事件，上訴人對於中華民國八十九年九月十四日臺灣高雄地方法
院八十九年訴字第一八九九號第一審判決提起上訴，本院判決如左：
      主      文
原判決關於命上訴人連帶給付被上訴人新台幣壹佰零伍萬元本息部分及訴訟費用（除
確定部分外）之裁判均廢棄。
右開廢棄部分，被上訴人在第一審之訴駁回。
第一、二審訴訟費用（除確定部分外）由被上訴人負擔。
      事實及理由
一、被上訴人起訴主張：上訴人係被繼承人劉金鈴之子女，劉金鈴已於八十八年三月
    四日死亡，而劉金鈴生前曾簽發付款人為高雄區中小企業銀行光復分行，面額新
    台幣（下同）一百零五萬元，發票日為八十七年十一月十五日之支票一紙交由被
    上訴人收執。詎經提示，竟因存款不足不獲支付，依民法第一千一百五十三條規
    定，上訴人應繼承劉金鈴之票據債務，但上訴人拒絕清償票款，被上訴人遂向原
    審起訴請求清償票款，並獲得勝訴之判決，惟上訴人不服原判決而提起上訴等語
    ，並聲明上訴駁回。
二、上訴人則以：劉金鈴固為上訴人之生父，惟劉金鈴於八十二年八月二日與上訴人
    之生母甲○○離婚，上訴人即隨同母親遷離劉金鈴之住家，並因而未曾與劉金鈴
    有任何聯繫，致劉金鈴於八十八年三月四日死亡，上訴人均不知情，至本件訴訟
    於八十九年八月四日收受法院於八十九年八月三十一日言詞辯論通知書，始知劉
    金鈴死亡之事實，上訴人遂於八十九年九月二十五日向原審法院為拋棄繼承之意
    思表示，並經原審法院以八十九年度繼字第六九二號通知准予備查在案，故上訴
    人對於劉金鈴生前之票據債務，自不負責等語，資為抗辯（原審被告劉純秀、劉
    祝莉部分，經判決其敗訴後，未提起上訴而確定），並為左列之聲明：
  (一)原判決廢棄。
  (二)被上訴人在第一審之訴駁回。
三、按繼承人對於被繼承人之債務，負連帶責任，民法第一千一百五十三條第一項固
    定有明文。惟繼承人得拋棄其繼承權亦為民法第一千一百七十四條第一項所規定
    ，上訴人並不知劉金鈴於八十八年三月四日死亡，故無從依法拋棄繼承權，至八
    十九年八月三十一日收受法院言詞辯論通知書始知劉金鈴死亡之事實，上訴人遂
    於知悉時起二個月內之八十九年九月二十五日以書面向原審法院表示拋棄繼承權
    ，則上訴人既合法拋棄繼承，對於被繼承人劉金鈴生前之票據債務自不負責任。
    被上訴人雖辯稱：「高雄地方法院鳳山簡易庭於八十八年十一月十八日通知當事
    人就八十八年度鳳簡字第一０八九號給付票款事件言詞辯論通知單時，就應該知
    道被繼承人死亡」等語，然據本院函桃園縣警察局中壢分局仁愛派出所請盡速查
    明並惠覆戊○○或其法定代理人甲○○於何時第一次前往該派出所領取言詞辯論
    通知書及高雄地院鳳山簡易庭八十九年訴字第一八九九號判決書正本，則據該派
    出所檢送訴訟文書寄存登記簿格式影本過院，該寄存登記簿格式內載寄存日期八
    十九年五月二日應受送達人戊○○，具領人為何梅林，具領日期為八十九年五月
    二十日，再據何梅林於本院受命法官行準備程序時證稱：伊固曾向桃園縣警察局
    中壢分局仁愛派出所具領上訴人之訴訟文書，但因伊與上訴人及上訴人之法定代
    理人毫無聯絡，因而並未通知上訴人及其法定代理人甲○○有關訴訟文書之情事
    等語，足見上訴人及其法定代理人並不知有法院訴訟文書及劉金鈴早已死亡之事
    實，此外，被上訴人又未能舉證證明上訴人早於八十九年八月三十二日以前即已
    知悉劉金鈴死亡，則上訴人於八十九年九月二十五日拋棄繼承權，於法尚無不合
    。
四、從而被上訴人本於民法第一千一百五十三條規定之法律關係，訴請上訴人繼承被
    繼承人劉金鈴生前之票據債務並清償票款及給付法定遲延利息，自非有據，原審
    未加詳查，遽為上訴人敗訴之判決，不無可議，上訴意旨，執以指摘原判決不當
    ，非無理由。
五、結論：本件上訴為有理由，依民事訴訟法第四百五十條、第七十八條，判決如主
    文。
中      華      民  國        九十      年      六      月      二十九  日
                                      臺灣高等法院高雄分院民事第五庭
~B1審判長法官  蔡明宛
~B2法      官  黃科瑜
~B3法      官  周慶光
右為正本係照原本作成。
如對本判決上訴，須於判決送達後二十日內向本院提出上訴狀，未表明上訴理由者，
，應於上訴後二十日內向本院提出理由書（均須按他造當事人之人數附繕本）。上訴
時應提出委任律師或具有律師資格之人之委任狀，並依附註條文規定辦理。
中      華      民      國    九十      年      七      月      三      日
~B法院書記官  郭蘭蕙
附註：
民事訴訟法第四百六十六條之一：
對於第二審判決上訴，上訴人應委任律師為訴訟代理人，但上訴人或其法定代理人具
有律師資格者，不在此限。
上訴人之配偶、三親等內之血親、二親等內之姻親，或上訴人為法人、中央或地方機
關時，其所屬專任人員具有律師資格並經法院認為適當者，亦得為第三審訴訟代理人。
第一項但書及第二項情形，應於提起上訴或委任時釋明之。
                                                                        Ｋ


司法院資訊處製作；財團法人民間司法改革基金會備份。
